臺灣桃園地方法院民事判決
110年度訴字第982號
原      告  林國榮  
訴訟代理人  江曉俊律師
            林靖晏律師
複  代理人  吳典哲律師
被      告  穆玉麟  

訴訟代理人  林易徵律師
上列當事人間請求損害賠償事件，本院於民國111年3月10日言詞
辯論終結，判決如下：
    主  文
被告應給付原告新臺幣參拾萬元，及自民國一百一十年六月二十
三日起至清償日止，按週年利率百分之五計算之利息。
原告其餘之訴駁回。
訴訟費用由被告負擔十分之三，餘由原告負擔。
本判決原告勝訴部分得假執行。
    事實及理由
一、原告主張：原告與訴外人溫佩珍於民國93年1月13日結婚（
    下稱系爭婚姻），育有2名子女。詎被告明知系爭婚姻關係
    存續中，仍於106 年5 月起至107 年6 月18日間與溫佩珍交
    往，並於交往期間在被告位於桃園大竹的住家發生30次以上
    之性行為，更於106 年7 月5 日在高雄捷絲旅店發生1 次內
    射之性行為，顯然逾越一般男女正常交往分際，侵害原告之
    配偶權，致原告精神上受有痛苦，爰依民法第184 條第1 項
    、第195 條第1 項前段、第3 項之規定，請求被告賠償原告
    所受精神上損失，並聲明：被告應給付原告新臺幣（下同）
    100萬元及自起訴狀繕本送達之翌日起至清償日止，按週年
    利率百分之5 計算之利息。
二、被告則以：㈠被告與溫佩珍前為復興航空同事，溫佩珍於復
    興航空任職期間均對外表示為離婚狀態，且溫佩珍亦在107
    年的除夕夜，邀請被告至她家中與她父母共進年夜飯，致被
    告以為溫佩珍之系爭婚姻關係在106 年間就已經結束，被告
    主觀上並無侵害原告配偶權之故意或過失；㈡且被告與溫佩
    珍之交往期間為106 年5 月起至107 年6 月18日，原告遲於
    110年4月始提起本件訴訟，顯已罹於侵權行為損害賠償請求
    權之時效，被告得拒絕給付等語，資為抗辯，並聲明：原告
    之訴駁回。
三、兩造不爭執之事項（見本院卷第103頁，並由本院酌作文字
    調整）：
　　被告與溫佩珍於106 年5 月起至107 年6 月18日交往，交往
    期間在被告大竹的住家發生30次以上之性行為，以及在106 
    年7 月5 日在高雄捷絲旅店發生1 次內射之性行為。
四、得心證之理由：
　㈠原告與溫佩珍於93年1月13日結婚，育有2名子女；又被告與
    溫佩珍於系爭婚姻關係存續之106 年5 月起至107 年6 月18
    日交往，並於交往期間曾為上開性行為等情，為兩造所不爭
    執（見本院卷第162頁、上開不爭執事項），並有原告之戶
    籍謄本資料在卷足查（見本院卷第8頁）。堪認被告與溫佩
    珍之行為實已逾越我國社會一般善良風俗對於有配偶之人與
    異性友人間合理往來之認知，足以破壞原告與溫佩珍間家庭
    共同生活之互信基礎，並破壞夫妻共同生活之圓滿、安全及
    幸福，而非身為配偶之原告可得忍受，自屬不法侵害原告基
    於配偶關係之身份法益，且夫妻間之親密關係遭此侵害，足
    令原告精神上遭受莫大痛苦，情節自屬重大。
　㈡又被告與溫佩珍既自106 年5 月起即交往，並於交往期間曾
    為上開性行為，顯然雙方關係已屬密切，非止於一般朋友間
    正常社交範圍；且被告就溫佩珍生有子女乙節，更清楚知悉
    （見本院卷第162頁），衡情被告當已知悉溫佩珍之婚姻狀
    態，則被告在知悉溫佩珍已婚之狀態下，仍為上開不法侵害
    原告配偶權之行為，其主觀上自有故意無訛。
　㈢被告固辯稱：被告與溫佩珍前為復興航空同事，溫佩珍於復
    興航空任職期間均對外表示為離婚狀態，且溫佩珍亦於107
    年的除夕夜，邀請被告至她家中與她父母共進年夜飯，致被
    告以為溫佩珍之系爭婚姻關係在106 年間就已經結束，被告
    主觀上並無侵害原告配偶權之故意或過失云云，並聲請傳喚
    溫佩珍之前復興航空同事乙○○、甲○○到庭作證。然查：
　1.證人乙○○於本院審理時證稱：其與溫佩珍前為同事，一同在
    復興航空工作約14年，依照其的瞭解，溫佩珍應該是有結婚
    、有小孩的，因為其與溫佩珍有時候會聊到小孩等語明確（
    見本院卷第127至128頁）；證人甲○○則於本院審理時證述：
    其自94或95年至其離職之103年間，與溫佩珍同在復興航空
    工作，只是在不同單位，故交情不深，依其的瞭解，溫佩珍
    在復興航空任職期間應該都是結婚的狀態，因為其有參加溫
    佩珍的婚禮，其雖然有聽聞溫佩珍後來婚姻狀況不好，常常
    1個人參加公司活動，但不確定有沒有人認為溫佩珍已經離
    婚，因為這種事不可能有白紙黑字等情確實（見本院卷第13
    0頁）。
　2.依照上開證人證述之內容，均未見有被告所稱溫佩珍對外宣
    稱已經離婚之情事，則被告上開辯詞，即嫌無據。況證人乙
    ○○、甲○○與溫佩珍曾為同事，均認溫佩珍於復興航空任職期
    間為已婚狀態，此更足徵與溫佩珍亦曾為復興航空同事之被
    告，對於溫佩珍之婚姻狀態並無不知或誤認之可能。
　3.再溫佩珍於107年的除夕夜，邀請被告至她家中與她父母共
    進年夜飯乙情，固為原告所不爭執（見本院卷第126頁），
    且有當日年夜飯之照片足佐（見本院卷第71頁，拍攝時間為
    107年2月17日）。然被告自106 年5 月起即與溫佩珍密切交
    往，早當知悉溫佩珍之婚姻狀態，此業經說明如前，殊無因
    於107年2月17日至溫佩珍家中共進年夜飯，再誤認溫佩珍已
    離婚之可能，自難以此為有利被告之認定。
　4.是以，被告辯稱其主觀上並無侵害原告配偶權之故意及過失
    ，尚難採信。
  ㈣被告另辯稱：被告與溫佩珍之交往期間為106 年5 月起至107
     年6 月18日，原告遲於110年4月始提起本件訴訟，顯已罹
    於侵權行為損害賠償請求權之時效云云。然按：
　1.民法第197條第1項所謂「知」有損害及賠償義務人者，係指
    明知而言。其因過失而不知者，並不包括在內。如當事人間
    就「知」之時間有所爭執，應由賠償義務人就請求權人知悉
    前之事實負舉證責任（最高法院72年台上字第1428號判例意
    旨參照）。
　2.查被告與溫佩珍之交往期間為106 年5 月起至107 年6 月18
    日，固經認定如前；惟原告於起訴狀已陳述：其係於109年7
    月間溫佩珍收到被告之前配偶賴美玲提起侵害配偶權之損害
    賠償案件之開庭通知後，方知悉被告與溫佩珍間曾發展男女
    交往關係等語明確（見本院卷第3至4頁），則原告於知悉後
    2年內之110年4月8日提起本件訴訟（見本院卷第3頁），自
    未罹於請求權時效；被告抗辯原告早已知悉被告與溫佩珍有
    逾越男女分際之交往行為云云，卻未提出相關事證供本院審
    酌，自不足採。
  ㈤爰審酌原告與溫佩珍於93年1月13日結婚，育有2名子女，被
    告卻於系爭婚姻存續期間與溫佩珍交往，並為多次性行為之
    情節，所造成之原告精神上痛苦程度，兼衡兩造各自之工作
    、教育程度、收入、所得暨經濟能力（見不公開卷內兩造之
    電子稅務閘門財產所得調件明細表）等一切情狀，認原告請
    求慰撫金100萬元，尚嫌過高，應以30萬元為適當。
  ㈥另按給付無確定期限者，債務人於債權人得請求給付時，經
    其催告而未為給付，自受催告時起，負遲延責任。其經債權
    人起訴而送達訴狀，或依督促程序送達支付命令，或為其他
    相類之行為者，與催告有同一之效力；遲延之債務，以支付
    金錢為標的者，債權人得請求依法定利率計算之遲延利息；
    應付利息之債務，其利率未經約定，亦無法律可據者，週年
    利率為百分之5，民法第229條第2項、第233條第1項前段、
    第203條分別定有明文。本件原告對被告主張侵權行為債權
    ，核屬無確定期限之給付，既經原告提起訴訟，其起訴狀繕
    本於110年6月22日經被告收受（見本院卷第33頁），被告迄
    未給付，當負遲延責任。是原告併請求其勝訴部分自起訴狀
    繕本送達翌日即110年6月23日起至清償日止，按週年利率百
    分之5計算之利息，核無不合，應予准許。
五、綜上所述，原告依民法第184 條第1 項、第195 條第1 項前
    段、第3 項之規定向被告請求給付30萬元，及自110年6月23
    日起至清償日止，按週年利率百分之5計算之利息，為有理
    由，應予准許，逾此範圍之請求，則非有據，應予駁回。
六、本判決所命被告給付之金額未逾50萬元，爰依民事訴訟法第
    389條第1項第5款規定依職權宣告假執行。
七、本件事證已臻明確，兩造其餘攻擊防禦方法及所提之證據，
    經審酌核與判決之結果不生影響，爰不逐一論述，併此敘明
    。
八、訴訟費用負擔之依據：民事訴訟法第79條。
中　　華　　民　　國　　111 　年　　4 　　月　　22　　日
                  民事第四庭　法　官　傅思綺
正本係照原本作成。
如對本判決上訴，須於判決送達後二十日內向本院提出上訴狀。
如委任律師提起上訴者，應一併繳納上訴審裁判費。
中　　華　　民　　國　　111 　年　　4 　　月　　22　　日
                              書記官  康馨予